臺灣苗栗地方法院刑事判決
111年度訴字第353號
公  訴  人  臺灣苗栗地方檢察署檢察官
被      告  薛國偉



指定辯護人  陳盈壽律師
上列被告因違反槍砲彈藥刀械管制條例案件，經檢察官提起公訴
（111年度偵字第2419號），本院判決如下：
    主    文
薛國偉犯如附表二主文欄所示之罪，各處如附表二主文欄所示之
刑及沒收。不得易科罰金之有期徒刑部分，應執行有期徒刑貳年
。併科罰金部分，應執行罰金新臺幣玖萬元，如易服勞役，以新
臺幣壹仟元折算壹日。
    犯罪事實
一、薛國偉明知可發射金屬或子彈具殺傷力之槍枝及具殺傷力之
    空氣槍、子彈，分屬槍砲彈藥刀械管制條例第4條第1項列管
    之槍砲及彈藥，非經中央主管機關許可，不得持有，竟分別
    為以下犯行：
　㈠基於持有具殺傷力之空氣槍之犯意，於民國96年間某日，在
    新竹市幻象玩具槍專賣店，以新臺幣（下同）7千元之對價
    ，購得如附表一編號1至4所示具殺傷力之空氣槍1枝（含鋼
    瓶1支）及搭配該空氣槍所用之大鋼瓶1支、小鋼瓶8支、小
    鋼珠1包，並放置在苗栗縣○○市○○路0000號居所內，未經中
    央主管機關許可而持有具殺傷力之空氣槍。
　㈡基於持有可發射金屬或子彈具殺傷力之槍枝之犯意，於101至
    102年間某日，自真實姓名、年籍不詳之人取得如附表一編
    號5所示可發射金屬或子彈具殺傷力之長槍1枝，並另購得如
    附表一編號6、7所示搭配該長槍所用之喜德釘110顆、大鋼
    珠1包，並放置在上址居所內，未經中央主管機關許可而持
    有持有可發射金屬或子彈具殺傷力之槍枝。
　㈢基於持有具殺傷力之子彈之犯意，於107至108年間某日，自
    真實姓名、年籍不詳之人取得如附表一編號8所示具殺傷力
    之非制式子彈1顆，並放置在上址居所內，未經中央主管機
    關許可而持有之。嗣經警於111年3月5日下午9時許，持搜索
    票至上址居所執行搜索，當場扣得如附表一所示槍、彈等物
    ，而查獲上情。
二、案經苗栗縣警察局頭份分局報告臺灣苗栗地方檢察署檢察官
    偵查起訴。
    理    由
壹、證據能力部分
一、被告以外之人於審判外之言詞或書面陳述，除法律有規定者
    外，不得作為證據；被告以外之人於審判外之陳述，雖不符
    刑事訴訟法第159條之1至第159條之4之規定，而經當事人於
    審判程序同意作為證據，法院審酌該言詞陳述或書面陳述作
    成時之情況，認為適當者，亦得為證據，刑事訴訟法第159
    條第1項、第159條之5第1項分別定有明文。查本案所引被告
    以外之人於審判外之供述，經被告薛國偉及辯護人表示同意
    作為證據（見本院卷第40、103頁），本院審酌該等陳述無
    證明力明顯過低之情事，且依製作時之情況，尚無違法不當
    之瑕疵，認作為證據應屬適當，是得為證據。
二、被告所為不利於己之供述，無出於強暴、脅迫、利誘、詐欺
    、疲勞訊問、違法羈押或其他不正之方法，亦非違反法定障
    礙事由經過期間不得訊問或告知義務規定而為，依刑事訴訟
    法第156條第1項、第158條之2規定，應有證據能力。
三、本案所引非供述證據，無違反法定程序而取得之情形，依刑
    事訴訟法第158條之4反面規定，得為證據。
貳、認定犯罪事實所憑證據及其理由
一、訊據被告對上開犯罪事實於警詢、偵訊及審理中坦承不諱（
    見臺灣苗栗地方檢察署111年度偵字第2419號卷，下稱偵卷
    ，第39至51、185至187頁；本院卷第38至41、108至110頁）
    ，並有本院111年度聲搜字第86號搜索票影本、槍枝性能檢
    測及現場照片在卷可稽（見偵卷第53、83至87、93至101、1
    15至123頁），且有如附表一所示之物扣案可佐。復扣案如
    附表一編號1、5、8所示槍、彈，經送內政部警政署刑事警
    察局鑑定結果認：「送鑑長槍1枝（槍枝管制編號00000000
    00，槍枝總長約102公分），認係其他可發射金屬或子彈之
    槍枝，由金屬擊發機構、木質槍托及已貫通之金屬槍管組合
    而成，擊發功能正常，可供擊發口徑0.27吋打釘槍用空包彈
    （作為發射動力），用以發射彈丸使用，認具殺傷力。送
    鑑空氣槍1枝（槍枝管制編號0000000000），認係非制式空
    氣槍，以外接高壓鋼瓶內氣體為發射動力，經以金屬彈丸測
    試3次，其中彈丸（直徑5.997mm、質量0.882g），最大發射
    速度為183.2公尺／秒，計算其動能為14.8焦耳，換算其單位
    面積動能為52.3焦耳／平方公分。……送鑑子彈1顆，認係非
    制式子彈，由口徑9mm制式空包彈組合直徑約8.9mm金屬彈頭
    而成，經試射，可擊發，認具殺傷力。殺傷力相關說明：
    殺傷力定義：依據司法院秘書長81年6月11日秘台廳㈡字第06
    985號函釋示：殺傷力的標準為在最具威力的適當距離，以
    彈丸可穿入人體皮肉層之動能為基準。殺傷力相關數據：㈠
    依日本科學警察研究所之研究結果，彈丸單位面積動能達20
    焦耳／平方公分，則足以穿入人體皮肉層。㈡本局對活豬作射
    擊測試結果，彈丸單位面積動能達24焦耳／平方公分，則足
    以穿入豬隻皮肉層。㈢美國軍醫總署定義：彈丸撞擊動能達5
    8呎磅（約為78.6焦耳），則足以使人喪失戰鬥能力」等情
    ，有該局111年4月7日刑鑑字第1110027299號鑑定書在卷可
    稽（見偵卷第197至201頁）。而扣案如附表一編號1所示空
    氣槍經試射結果，其單位面積動能達52.3焦耳／平方公分，
    已逾24焦耳／平方公分，當足在最具威力之適當距離以彈丸
    穿入人體皮肉層。準此，足認扣案如附表一編號1、5、8所
    示槍、彈均具殺傷力無訛。是被告之自白確與事實相符，堪
    可採信。
二、被告雖供稱如附表一編號5、8所示可發射金屬或子彈具殺傷
    力之長槍及具殺傷力之子彈係自田成泰取得等語（見偵卷第
    45頁；本院卷第38、109頁），惟本院認未有因被告供述全
    部槍砲、彈藥之來源，因而查獲田成泰之情事（詳下述），
    自無從為此認定，附此敘明。
三、綜上，本案事證明確，被告犯行洵堪認定，應予依法論科。
參、論罪科刑
一、槍砲彈藥刀械管制條例第8條業於100年1月5日修正公布，增
    列第6項規定「犯第1項、第2項或第4項有關空氣槍之罪，其
    情節輕微者，得減輕其刑」，於同年月8日生效施行；同條
    例第4、8條復於109年6月10日修正公布，於同年月12日生效
    施行。惟持有手槍罪為繼續犯，於其終止持有之前，犯罪行
    為仍在繼續實施之中，其間法律縱有變更，但其行為繼續實
    施至新法施行以後，即無行為後法律變更之可言（最高法院
    102年度台上字第1305號判決意旨參照）。查被告自96年間
    某日起持有具殺傷力之空氣槍及自101至102年間某日起持有
    可發射金屬或子彈具殺傷力之長槍之行為，迄至111年3月5
    日經警查獲，依上開說明，自應適用裁判時之槍砲彈藥刀械
    管制條例規定，無庸為新、舊法比較。
二、核被告如犯罪事實欄㈠所為，係犯槍砲彈藥刀械管制條例第
    8條第4項之非法持有空氣槍罪；如犯罪事實欄㈡所為，係犯
    槍砲彈藥刀械管制條例第8條第4項之非法持有可發射金屬或
    子彈具殺傷力之槍枝罪；如犯罪事實欄㈢所為，係犯槍砲彈
    藥刀械管制條例第12條第4項之非法持有子彈罪。
三、罪數
  ㈠未經許可持有槍枝、子彈，其持有之繼續，為行為之繼續，
    亦即一經持有該槍、彈，犯罪已經成立，但其完結須繼續至
    持有行為終了時為止，均祇論為一罪，不能予以割裂（最高
    法院108年度台上字第1920號判決意旨參照）。被告自取得
    時起至為警查獲時止，非法持有具殺傷力之空氣槍、可發射
    金屬或子彈具殺傷力之長槍、具殺傷力之子彈之行為，均為
    繼續犯之單純一罪。
　㈡同時地被查獲持有二種以上之槍砲彈藥刀械，有可能係初始
    即同時地持有之，亦有可能係先後持有而僅同時地被查獲。
    先後持有而僅同時地被查獲者，雖亦併有同時持有之情形（
    即二持有行為重疊部分），仍應視其持有之初之犯意如何，
    憑以判斷其先後所犯持有行為，究屬數罪併罰，抑或應論以
    連續犯而以一罪論（指行為發生在刑法第56條修正前者）（
    最高法院96年台上字第6417號判決意旨參照）。查被告分別
    自96年間、101至102年間、107至108年間某日起持有具殺傷
    力之空氣槍、可發射金屬或子彈具殺傷力之長槍、具殺傷力
    之子彈，在時間差距上有顯然區隔，且被告於警詢中陳稱：
    空氣槍是在新竹市幻象玩具店買來的，長槍是原住民朋友送
    給伊留作紀念的等語（見偵卷第45頁），是其先後持有之原
    因不一，難謂其主觀上係自始基於一個犯罪計畫之同一犯意
    ，故被告基於不同犯意，先後持有具殺傷力之空氣槍、可發
    射金屬或子彈具殺傷力之長槍、具殺傷力之子彈之行為，在
    刑法評價上各具獨立性，每次行為皆可獨立成罪，其所犯非
    法持有空氣槍罪、非法持有可發射金屬或子彈具殺傷力之槍
    枝罪、非法持有子彈罪間，應予分論併罰（最高法院108年
    台上字第4378號判決意旨參照）。
四、刑之減輕
　㈠犯槍砲彈藥刀械管制條例第1項、第2項或第4項有關空氣槍之
    罪，其情節輕微者，得減輕其刑，該條例第8條第6項定有明
    文。查被告如犯罪事實欄㈠所示非法持有空氣槍犯行，雖無
    足取，惟衡以其持有具殺傷力之空氣槍之數量非鉅，且於警
    詢、偵訊中陳稱：因沒當過兵，出於好奇而購買，僅曾射擊
    飛鳥，但沒打中等語（見偵卷第45、187頁），亦無證據證
    明係供其他犯罪使用，對他人生命、身體、自由、財產等法
    益之危險非高，足認被告犯非法持有空氣槍罪之情節尚屬輕
    微，爰依槍砲彈藥刀械管制條例第8條第6項規定減輕其刑。
　㈡犯槍砲彈藥刀械管制條例之罪，於偵查或審判中自白，並供
    述全部槍砲、彈藥、刀械之來源及去向，因而查獲或因而防
    止重大危害治安事件之發生者，減輕或免除其刑，該條例第
    18條第4項前段定有明文。為避免被告為邀輕典而為不實陳
    述之情形，所謂「供述全部槍砲、彈藥、刀械之來源」，係
    指被告翔實供出槍砲、彈藥、刀械來源之具體事證，因而使
    有偵查（或調查）犯罪職權之公務員知悉而對之發動偵查（
    或調查），並因而查獲其人、其犯行者而言，而所謂查獲其
    人、其犯行，雖不以達有罪認定之已無合理懷疑存在之程度
    為必要，必也至少已臻至起訴門檻之證據明確且有充分之說
    服力，方得獲邀上開減輕或減免其刑之寬典（臺灣高等法院
    106年度上訴字第903號、第1619號判決意旨參照）。被告固
    於偵查及審判中均自白本案非法持有可發射金屬或子彈具殺
    傷力之槍枝罪及非法持有子彈罪，並陳稱：扣案如附表一編
    號5、8所示長槍及子彈之來源均係田成泰等語（見偵卷第45
    頁；本院卷第38、109頁），惟田成泰於警詢中堅詞否認有
    交付槍、彈予被告，有警詢筆錄在卷可稽（見本院卷第57至
    63頁）。是除本案被告單一證述外，尚無其他積極證據足資
    佐證田成泰涉犯非法轉讓、出租或出借可發射金屬或子彈具
    殺傷力之槍枝及子彈罪嫌，難認已達起訴門檻或具有充分之
    說服力。又檢、警未因被告供述而查獲槍、彈之來源乙節，
    有苗栗縣政府警察局頭份分局111年8月20日份警偵字第1110
    021763號函、臺灣苗栗地方檢察署111年8月10日苗檢松宙11
    1偵2419字第1119019471號函在卷可稽（見本院卷第51至53
    頁），故顯無因被告供述全部槍、彈之來源，而查獲或因而
    防止重大危害治安事件發生之情形，自無從依槍砲彈藥刀械
    管制條例第18條第4項前段規定減輕或免除其刑。
　㈢刑法第59條規定犯罪之情狀可憫恕者，得酌量減輕其刑，其
    所謂「犯罪之情狀」，與同法第57條規定科刑時應審酌之一
    切情狀，並非有截然不同之領域，於裁判上酌減其刑時，應
    就犯罪一切情狀（包括第57條所列舉之10款事項），予以全
    盤考量，審酌其犯罪有無可憫恕之事由（即有無特殊之原因
    與環境，在客觀上足以引起一般同情，以及宣告法定低度刑
    ，是否猶嫌過重等），以為判斷（最高法院95年度台上字第
    6157號判決意旨參照）。槍砲彈藥刀械管制條例第8條第4項
    非法持有可發射金屬或子彈具殺傷力之槍枝罪之法定刑為「
    3年以上10年以下有期徒刑，併科新臺幣（下同）7百萬元以
    下罰金」，實屬非輕，然同為非法持有可發射金屬或子彈具
    殺傷力之槍枝者，原因動機不一，犯罪情節未必盡同，或有
    仗勢而擬逞兇鬥狠者，亦有單純持有之分，態樣非可一概而
    論，危害社會程度亦非可等量齊觀，是倘依其情狀處以相當
    有期徒刑，即足以懲儆，並可達防衛社會之目的，自非不可
    依客觀犯行與主觀惡性加以考量，有無可憫恕之情狀，適用
    刑法第59條規定酌量減輕其刑，期使個案裁判量刑能斟酌至
    當，符合比例原則。衡以被告持有可發射金屬或子彈具殺傷
    力之槍枝之數量非鉅，且無積極證據足認其有持之犯罪造成
    實害，與供作犯罪工具者之危害社會治安程度顯有不同。本
    院綜核上情，認被告如犯罪事實欄㈡所示非法持有可發射金
    屬或子彈具殺傷力之槍枝犯行，固屬不該，然倘論以法定最
    低度刑，仍屬情輕法重，客觀上足以引起一般同情，而堪可
    憫恕，爰依刑法第59條規定酌減其刑。至被告如犯罪事實欄
    ㈠所示非法持有空氣槍犯行，依槍砲彈藥刀械管制條例第8
    條第6項規定減輕其刑後，最低度刑為有期徒刑1年6月；如
    犯罪事實欄㈢所示非法持有子彈犯行，最低度刑為有期徒刑
    2月，均顯無過重而有情堪憫恕之情事，自無從依刑法第59
    條規定酌減其刑。
五、爰以行為人之責任為基礎，審酌被告未經許可，擅自持有具
    殺傷力之空氣槍、可發射金屬或子彈具殺傷力之長槍、具殺
    傷力之子彈，係公共安全之潛在風險，對社會秩序及國民生
    活安全已生威脅，所為自屬可議，兼衡犯罪之動機、目的、
    手段、持有槍彈之數量與期間、未持之涉犯他案等情節，及
    坦承犯行之態度，暨自述高中畢業之智識程度、職商、尚有
    雙親需照顧扶養之生活狀況等一切情狀（見本院卷第110至1
    11頁），分別量處如附表二主文欄所示之刑，併諭知有期徒
    刑（得易科罰金部分即非法持有子彈罪）如易科罰金、罰金
    如易服勞役之折算標準，再審酌犯行類型、次數及時間間隔
    等情，就不得易科罰金定其應執行之刑，及就併科罰金部分
    定其應執行之刑及諭知易服勞役之折算標準，以示懲儆。
六、辯護人固為被告請求宣告緩刑云云（見本院卷第112頁），
    且被告未曾因故意犯罪受有期徒刑以上刑之宣告乙節，有臺
    灣高等法院被告前案紀錄表在卷可稽。惟衡酌本案犯罪情節
    ，被告既知持有槍、彈為法所明禁，竟自分別自96年間、10
    1至102年間、107至108年間某日起持有具殺傷力之空氣槍1
    枝、可發射金屬或子彈具殺傷力之長槍1枝、具殺傷力之子
    彈1顆，且藏放達數年之久，當非一時衝突之舉，足見其法
    治觀念薄弱，是本院認非施以相當刑事處遇，難收抑制、預
    防犯罪之效，有執行刑罰以資警惕之必要，並無暫不執行為
    適當之情形，而不宜宣告緩刑。
肆、沒收
一、扣案如附表一編號1、5所示空氣槍1枝、可發射金屬或子彈
    之長槍1枝，經鑑定均具殺傷力，業如前述，為違禁物，應
    依刑法第38條第1項規定宣告沒收。
二、扣案如附表一編號8所示非制式子彈1顆，因試射擊發而喪失
    子彈之作用及性質，不再具殺傷力，已非違禁物，自不予宣
    告沒收。
三、扣案如附表一2至4所示大鋼瓶1支、小鋼瓶8支、小鋼珠1包
    ，係被告所有搭配如附表一編號1所示具殺傷力之空氣槍所
    用；扣案如附表一6、7所示喜德釘110顆、大鋼珠1包，係被
    告所有搭配如附表一編號5所示可發射金屬或子彈具殺傷力
    之長槍所用乙節，業據被告供承在卷（見本院卷第107、110
    頁），均屬於被告所有供犯罪所用之物，應依刑法第38條第
    2項前段規定宣告沒收。　　
四、扣案如附表一編號9所示之物，非違禁物，且綜觀全卷證據
    資料，無事證證明係被告所有或他人無正當理由提供之供本
    案犯罪所用、犯罪預備或犯罪所生之物，自無從宣告沒收。
據上論斷，應依刑事訴訟法第299條第1項前段，判決如主文。
本案經檢察官曾亭瑋提起公訴，檢察官黃棋安到庭執行職務。
中　　華　　民　　國　　111 　年　　10　　月　　19　　日
                  刑事第二庭  審判長  法  官  林卉聆
                                      法  官  陳雅菡
                                      法  官  魏正杰
以上正本證明與原本無異。　　　　　　　　　　　　　　　　如不服本判決應於收受判決後20日內向本院提出上訴書狀，並應敘述具體理由。其未敘述上訴理由者，應於上訴期間屆滿後20日內向本院補提理由書(均須按他造當事人之人數附繕本)「切勿逕送上級法院」。告訴人或被害人如對本判決不服者，應具備理由請求檢察官上訴，其上訴期間之計算係以檢察官收受判決正本之日期為準。　　　　　　　　　　　　　　　　　　　　　　　　　　　　　　　　　　　            　書記官　巫  穎
中　　華　　民　　國　　111 　年　　10　　月　　19　　日

附錄論罪科刑法條：
槍砲彈藥刀械管制條例第8條
未經許可，製造、販賣或運輸制式或非制式鋼筆槍、瓦斯槍、麻
醉槍、獵槍、空氣槍或第4條第1項第1款所定其他可發射金屬或
子彈具有殺傷力之各式槍砲者，處無期徒刑或5年以上有期徒刑
，併科新臺幣1千萬元以下罰金。
未經許可，轉讓、出租或出借前項所列槍砲者，處5年以上有期
徒刑，併科新臺幣1千萬元以下罰金。
意圖供自己或他人犯罪之用，而犯前二項之罪者，處無期徒刑或
7年以上有期徒刑，併科新臺幣1千萬元以下罰金。
未經許可，持有、寄藏或意圖販賣而陳列第一項所列槍砲者，處
3年以上10年以下有期徒刑，併科新臺幣7百萬元以下罰金。
第一項至第三項之未遂犯罰之。
犯第一項、第二項或第四項有關空氣槍之罪，其情節輕微者，得
減輕其刑。

槍砲彈藥刀械管制條例第12條
未經許可，製造、販賣或運輸子彈者，處1年以上7年以下有期徒
刑，併科新臺幣5百萬元以下罰金。
未經許可，轉讓、出租或出借子彈者，處6月以上5年以下有期徒
刑，併科新臺幣3百萬元以下罰金。
意圖供自己或他人犯罪之用，而犯前二項之罪者，處3年以上10
年以下有期徒刑，併科新臺幣7百萬元以下罰金。
未經許可，持有、寄藏或意圖販賣而陳列子彈者，處5年以下有
期徒刑，併科新臺幣3百萬元以下罰金。
第一項至第三項之未遂犯罰之。

附表一
編號 扣案物名稱 數量 鑑定結果 1 具殺傷力之空氣槍（槍枝管制編號0000000000號，含鋼瓶1支） 1枝 非制式空氣槍，以外接高壓鋼瓶內氣體為發射動力，經以金屬彈丸測試3次，其中彈丸（直徑5.997mm、質量0.882g），最大發射速度為183.2公尺／秒，計算其動能為14.8焦耳，換算其單位面積動能為52.3焦耳／平方公分。 2 大鋼瓶 1支 無 3 小鋼瓶 8支 無 4 小鋼珠 1包 無 5 可發射金屬或子彈具殺傷力之長槍（槍枝管制編號0000000000號） 1枝 槍枝總長約102公分，由金屬擊發機構、木質槍托及已貫通之金屬槍管組合而成，擊發功能正常，可供擊發口徑0.27吋打釘槍用空包彈（作為發射動力），用以發射彈丸使用，認具殺傷力。 6 喜德釘 110顆 無 7 大鋼珠 1包 無 8 具殺傷力之非制式子彈（已試射） 1顆 由口徑9mm制式空包彈組合直徑約8.9mm金屬彈頭而成，可擊發，認具殺傷力。 9 擦槍工具 1批 無 

附表二
編號 犯罪事實 主文欄 1 如犯罪事實欄㈠ 薛國偉犯非法持有空氣槍罪，處有期徒刑壹年捌月，併科罰金新臺幣參萬元，罰金如易服勞役，以新臺幣壹仟元折算壹日。 扣案如附表一編號1至4所示之物均沒收。 2 如犯罪事實欄㈡ 薛國偉犯非法持有可發射金屬或子彈具殺傷力之槍枝罪，處有期徒刑壹年拾月，併科罰金新臺幣伍萬元，罰金如易服勞役，以新臺幣壹仟元折算壹日。 扣案如附表一編號5至7所示之物均沒收。 3 如犯罪事實欄㈢ 薛國偉犯非法持有子彈罪，處有期徒刑參月，併科罰金新臺幣貳萬元，有期徒刑如易科罰金，罰金如易服勞役，均以新臺幣壹仟元折算壹日。